【裁判字號】    90,上訴,502
【裁判日期】    900215
【裁判案由】    違反毒品危害防制條例
【裁判全文】
臺灣高等法院高雄分院刑事判決                      九十年度上訴字第五二號
    上  訴  人  台灣高雄地方法院檢察署檢察官
    上  訴  人
    即  被  告  甲○○
右上訴人因被告違反毒品危害防制條例案件，不服臺灣高雄地方法院八十九年度訴字
第二二六五號中華民國九十年二月十五日第一審判決（起訴案號：臺灣高雄地方法院
檢察署八十九年度毒偵字第五二０六號；移送本院併案審理案號：臺灣高雄地方法院
檢察署九十年度毒偵字第一０五七號），提起上訴，本院判決如左：
      主  文
原判決撤銷。
甲○○連續施用第一級毒品，累犯，處有期徒刑壹年，海洛因壹小包（淨重零點貳貳
公克）、含海洛因殘渣塑膠袋只、含海洛因殘渣之針筒拾支、含海洛因殘渣小鏟子
吸管壹支均沒收銷燬之；又連續施用第二級毒品，累犯，處有期徒刑柒月，安非他命
壹小包（驗後毛重玖點玖零公克）、含安非他命殘渣塑膠袋只、含安非他命殘渣小
鏟子吸管貳只、含安非他命殘渣吸食器壹組均沒收銷燬之。應執行有期徒刑壹年伍月
，海洛因壹小包（淨重零點貳貳公克）、含海洛因殘渣塑膠袋只、含海洛因殘渣之
針筒拾支、含海洛因殘渣小鏟子吸管壹支、安非他命壹小包（驗後毛重玖點玖零公克
）、含安非他命殘渣塑膠袋只、含安非他命殘渣小鏟子吸管貳只、含安非他命殘渣
吸食器壹組均沒收銷燬之。
      事  實
一、甲○○曾於民國八十六年間因違反麻醉藥品管理條例案件，經臺灣高雄地方法院
    判處有期徒刑四月確定，於八十六年十一月十四日執行完畢；另於八十七年間因
    違反麻醉藥品管理條例案件，經臺灣高雄地方法院判處有期徒刑五月確定，於八
    十七年五月十三日執行完畢，復因施用毒品案件，經臺灣高雄地方法院以八十八
    年度毒聲字第三二六四號裁定令入戒治處所施以強制戒制一年，並於強制戒治期
    滿後，由台灣高雄地方法院檢察署檢察官於八十九年五月十七日以八十八年度戒
    執緝一字第一一二四號、八十九年度戒毒偵字第六○一號不起訴處分確定。竟於
    五年內又分別基於施用第一級毒品海洛因、第二級毒品安非他命之概括犯意，自
    八十九年七月二十一日起至同月二十六日止，連續在高雄縣鳳山市○○○路十號
    六樓之四等處，分別施用第一級毒品海洛因、第二級毒品安非他命多次，嗣於八
    十九年七月二十六日在上址為警查獲，並扣得海洛因一小包（驗後淨重０點二二
    公克，包裝重０點二四公克）、含海洛因殘渣塑膠袋三只、含海洛因殘渣之針筒
    十支、含海洛因殘渣小鏟子吸管一支、安非他命一小包（驗前毛重九點九五公克
    、驗後毛重九點九公克）、含安非他命殘渣塑膠袋三只、含安非他命殘渣小鏟子
    吸管二只、含安非他命殘渣吸食器一組。甲○○復承上開施用第一級毒品海洛因
    、第二級毒品安非他命之概括犯意，自八十九年十二月中旬某日起，連續在其高
    雄縣鳳山市○○○路一六八巷六八號住處，分別施用第一級毒品海洛因、第二級
    毒品安非他命多次，最後於九十年一月二日下午五、六時許於其上開住處施用第
    二級毒品安非他命、於九十年一月三日下午二時許於其上開住處施用第一級毒品
    海洛因各一次。嗣於九十年一月三日十七時許，在高雄縣大寮鄉○○○路一０五
    號前，為警查獲。
二、案經高雄縣警察局鳳山分局報請臺灣高雄地方法院檢察署檢察官偵查起訴暨高雄
    市政府警察局三民第二分局報請台灣高雄地方法院檢察署檢察官移送本院併案審
    理。
      理  由
一、右揭犯罪事實，迭據被告甲○○於警訊時、檢察官偵查中、原審及本院審理時坦
    承不諱，且被告於警訊時為警採取之尿液，經送請高雄縣政府衛生局、高雄市立
    凱旋醫院檢驗結果，均驗出嗎啡、甲基安非他命陽性反應，此有高雄縣政府衛生
    局八九煙檢字第二二一八號、高雄市立凱旋醫院九十年一月十九日高市凱醫檢字
    ００００六號煙毒尿液檢驗成績書各一紙附卷可稽，又被告為警查獲時所扣得之
    粉末一包，經法務部調查局檢驗結果，含有海洛因成分（淨重０點二二公克，包
    裝重０點二四公克），有法務部調查局八十九年八月十六日（八九）陸（一）字
    第八九一七一一六三號鑑定通知書一紙附卷可參，而所扣得之塑膠袋三只、針筒
    拾支、小鏟子吸管一支均含有海洛因殘渣，晶體一包含安非他命成份（驗後毛重
    九點九公克），另有殘渣塑膠袋三只、小鏟子吸管二只、吸食器一組，亦含有安
    非他命殘渣，此分別有高雄醫學院附設中和紀念醫院編號Ｂ0000000至0
    000000號及Ｂ0000000、0000000號檢驗報告單共七紙在卷
    可稽，此外，復有台灣高雄地方法院檢察署八十八年度戒執緝一字第一二四號、
    八十九年度戒毒偵字第六０一號不起訴處分書一紙在卷可證，罪證明確，被告犯
    行堪以認定。
二、查海洛因、安非他命分別係毒品危害防制條例第二條第二項所稱之第一級毒品、
    第二級毒品，不得持有、施用，被告分別持之以施用，核其所為，係犯毒品危害
    防制條例第十條第一項之施用第一級毒品罪、同條例第十條第二項之施用第二級
    毒品罪。被告先後多次分別施用海洛因、安非他命之犯行，時間緊接、手法及罪
    名均同，顯係基於概括犯意而為之，為連續犯，均應論以一罪，並加重其刑。其
    先後多次持有海洛因、安非他命，亦係基於概括之犯意，本亦應以連續持有論，
    惟其持有後，進而施用，其多次持有之行為應被其施用之行為所吸收，均不另論
    罪。又被告甲○○曾於民國八十六年間因違反麻醉藥品管理條例案件，經臺灣高
    雄地方法院判處有期徒刑四月確定，於八十六年十一月十四日執行完畢；另於八
    十七年間因違反麻醉藥品管理條例案件，經臺灣高雄地方法院判處有期徒刑五月
    確定，於八十七年五月十三日執行完畢之事實，有台灣高等法院被告全國前案紀
    錄表在卷可稽，茲於五年以內再犯有期徒刑以上之本罪，應依累犯之規定，遞加
    重其刑。被告所犯上開二罪之間，犯意各別，行為互異，應予分論併罰。被告甲
    ○○自八十九年十二月中旬某日起，至九十年一月二日、三日之施用第二級毒品
    安非他命、施用第一級毒品海洛因之犯行，雖未據檢察官起訴，惟與本案起訴部
    分，有連續犯關係，屬裁判上之一罪，依審判不可分之原則，本院自得併予審究
    。
三、原審認被告甲○○罪證明確，予以論罪科刑，固非無見。惟(1)檢察官移送本院併
    案審理部分，即被告甲○○自八十九年十二月中旬某日起，至九十年一月二日、
    三日之施用第二級毒品安非他命、施用第一級毒品海洛因之犯行，與本案起訴部
    分既有連續犯關係，原審未及審究，容有未洽，且(2)被告係累犯，原判決理由內
    漏未論及，亦有未洽。檢察官上訴意旨雖未指摘原判決(2)部分之不當，其就原判
    決(1)部分指摘原判決不當，為有理由；被告上訴意旨以原審量刑過重，指摘原判
    決不當，雖無理由，惟原判決既有上開可議之處，自應由本院予以撤銷改判。審
    酌被告經觀察勒戒、強制戒治後仍續施用毒品，顯見意志不堅，惟念其犯罪之行
    為僅係戕害自身，尚未害及他人，所犯情節非重，犯罪後亦承認犯行，態度尚佳
    等一切情狀，爰仍如原審量處如主文第二項所示之刑，並定其應執行之刑。扣案
    之海洛因一小包（驗後淨重０點二二公克）為第一級毒品、安非他命一小包（驗
    後毛重九點九公克）為第二級毒品，含海洛因殘渣塑膠袋三只、含海洛因殘渣之
    針筒十支、含海洛因殘渣小鏟子吸管一支、含安非他命殘渣塑膠袋三只、含安非
    他命殘渣小鏟子吸管二只、含安非他命殘渣吸食器一組，其所含海洛因、安非他
    命殘渣不易剝離，應將之整體視為第一級、第二級毒品，均依毒品危害防制條例
    第十八條第一項前段之規定，不問屬於犯人與否，均沒收銷燬之。至於送鑑驗耗
    損之海洛因粉及安非他命晶體既已滅失，自無庸再予宣告沒收，併予敘明。
據上論結，應依刑事訴訟法第三百六十九條第一項前段、第三百六十四條、第二百九
十九條第一項前段（原判決誤繕為但書）、毒品危害防制條例第二十三條第二項、第
十條第一項、第二項、第十八條第一項前段，刑法第十一條、第五十六條、第四十七
條、第五十一條第五款，判決如主文。
本案經檢察官邱榮藏到庭執行職務。
中    華    民    國      九十      年       四       月   三十   日
                              臺灣高等法院高雄分院刑事第三庭
                                  審判長法官  莊秋桃
                    法官  莊崑山
                                        法官  陳中和
右正本證明與原本無異。
施用第一級毒品部分如不服本判決，應於判決送達後十日內向本院提出上訴狀，其未
述理由者並應於提出上訴狀後十日內向本院補提理由書（應附繕本)。
施用第二級毒品部分不得上訴。
                                      書記官  梁美姿
中    華    民    國      九十      年       五       月     二   日
附錄：本判決論罪科刑法條：
毒品危害防制條例第十條第一項、第二項：
施用第一級毒品者，處六月以上五年以下有期徒刑。
施用第二級毒品者，處三年以下有期徒刑。
                                                                 Ｊ


司法院資訊處製作；財團法人民間司法改革基金會備份。
